臺灣高等法院臺南分院民事判決　九十一年度保險上易字第一號　Ｊ
　　　上　訴　人　戊　○　○
　　　　　　　　　己　○　○
　　　　　　　　　丙　○　○
　　　　　　　　　丁　○　○
　　　法定代理人　乙　○　○
　　　訴訟代理人　甲　○　○
右當事人間請求返還保險費事件，上訴人對於中華民國九十一年一月二日臺灣臺南地
方法院第一審判決（九十年度訴字第一二○九號）提起上訴，本院判決如左：
      主      文
上訴駁回。
第二審訴訟費用由上訴人負擔。
      事      實
甲、上訴人方面：
  一聲明：求為判決：
    (一)原判決廢棄。
    (二)被上訴人應給付上訴人戊○○新台幣（下同）二十三萬六千四百八十元、上訴
      人丙○○二十八萬四千四百元、上訴人丁○○十四萬三千二百元、上訴人己○
      ○三十五萬三千八百元，暨均自起訴狀繕本送達之翌日起至清償日止，按週年
      利率百分之五計算之利息
    (三)第一、二審訴訟費用均由被上訴人負擔。
  二陳述：除與原判決記載者相同，予以引用外，補稱：
　　(一)上訴人分別於民國八十六、八十七年間向被上訴人公司 (原名慶豐人壽保險股
　　　份有限公司，於八十八年十二月更名為保誠人壽保險股份有限公司) 投保附表
　　　所示二十年、十五年期之壽險（以下稱系爭保險契約）時，即與被上訴人約定
　　　繳費滿二年，即可轉換為六年期之短期保險契約，已據證人楊耀光於原審法院
　　　審理時證述無訛。是依兩造締約本旨，上訴人於繳費滿二期時即有權請求被上
　　　訴人更換契約年期，從而被上訴人則負有轉換之義務至明，被上訴人該六年期
　　　保險商品，自行於八十七年二月二十六日及八十七年十一月二十六日停售，無
　　　法應上訴人之請求更換，亦為被上訴人所自認，是不得更換為六年短期限保險
　　　契約之債務不履行事由，自可歸責於被上訴人。
    (二)被上訴人雖辯稱依保險契約第二十二條之約定，契約轉換應經其同意，惟查上
      訴人請求轉換之內容係繳費期限，而非保險種類，自非該條文所禁止。被上訴
      人又辯稱依八十六年六月一日頒布之保險契約轉換辦法，關於契約年期之轉換
      ，以現仍繼續銷售之商品為限，惟被上訴人事前並未告知上訴人上開辦法，自
      不得片面以該辦法剝奪上訴人轉換短年期契約之權利。
    (三)本件訴訟標的法律關係，係上訴人請求被上訴人轉換短年期保險契約，因可歸
      責於被上訴人事由致無法轉換，其有民法第二百二十六條第一項之違約情形，
      乃上訴人依同法第二百五十六條之規定爰依法解除契約，並請求被上訴人返還
      已收保險費及其利息，並非請求給付保險金。乃原審法院竟認保險事故尚未發
      生，被上訴人不負給付保險金義務，並無給付不能情事，從而上訴人不得解除
      契約等情，顯有未洽。至上訴人雖因逾期未續繳付保險費超過二年停效期限，
      被上訴人依保險契約退還保單價值準備金，並經上訴人收受，惟上訴人已以存
      證信函表示本件保險爭議已涉訟，於判決確定前上訴人自無給付遲延之問題，
      從而自難以上訴人收受準備金之事實，即認已免除被上訴人之責任。上訴人因
      聲請更改繳費年期遭被上訴人拒絕，爰於兩造保險契約終止前，即九十年六月
      八日提起本訴解除兩造保險契約並請求返還已付保險費，從而本件應審酌上訴
      人有無契約解除權，被上訴人以兩造契約已於九十年八月十日、九十一年二月
      十三日終止為由拒絕上訴人請求，顯無依據。
    (四)依兩造所訂保險契約，固載明要保人即上訴人於繳費期滿前如中途解約，保險
      公司即被上訴人應依附表所示金額支付解約保費，不得請求全額返還。惟查本
      件係因可歸責於被上訴人之事由，致上訴人不得不解除契約，與因可歸責於要
      保人之事由究有不同，自不得依該表列金額計算解約金。
  三證據：除援用第一審所提證據外，補提慶豐人壽保險股份有限公司之保險契約書
    及壽險契約條款二十一份及保險契約年度解約金表九份、存證信函二份為證。
乙、被上訴人方面：
  一聲明：求為判決：
    (一)駁回上訴。
    (二)訴訟費用由上訴人負擔。
  二陳述：
    (一)上訴人謂被上訴人之業務員楊耀光於招攬保險時曾承諾其作契約轉換云云，然
      查二十年期保險契約之佣金率，顯高於六年期保險契約佣金，被上訴人公司無
      可能聘請講師教授業務員以不當之方式套取佣金，而自損公司之權益。保險業
      務員僅能解釋保險商品及保險單條款之相關招攬行為，並無權為任何承諾或保
      證之行為；又保險業務員於招攬保險時，應出示登錄證並告知授權範圍，保險
      業務員管理規則第十五條第二項及第八條分別明定。被上訴人公司並無授權該
      業務員即證人楊耀光，得於招攬行為中為任何保證行為，縱認業務員楊耀光於
      招攬行為中有表示，繳費二年後得轉換契約之說，惟難認為有不當之處，蓋被
      上訴人公司與上訴人協商之過程，已明白告知上訴人得轉換成現售之短年期他
      類保險商品，惟上訴人並不接受其他現售之短年期之商品，而堅持轉換已停售
      之保險商品。據此，上訴人並非完全不得要求轉換，自無要求被上訴人更負其
      他不合理責任之理由。
    (二)依私法自治原則，保險契約經雙方當事人自由意思訂立後，雙方即應遵守所訂
      之契約條款內容，除有約定得作有關之變更外，不應由當事人之一方任意變更
      其內容。查本案系爭保險契約條款第二十二條「本契約如經本公司同意，可更
      改其保險種類，但要保人或被保險人必須依照本公司之規定並繳付本公司所決
      定的費用。」係有約定被上訴人得作變更，惟應符合被上訴人公司有關之規定
      ，例如「保險契約轉換辦法」等規定。本案上訴人欲辦理契約轉換，亦即將二
      十年期保險契約轉換為六年期契約，應得被上訴人公司同意，並遵守有關之契
      約轉換規定始得辦理，此乃私法自治之具體內容。
    (三)據被上訴人公司八十六年六月一日頒布之「保險契約轉換辦法」，險種或年期
      之變更僅限於本公司現行銷售之人壽保險商品，已明定契約轉換（包括保險契
      約年期之變更）限於現行銷售之人壽保險商品。上訴人於八十九年初要求被上
      訴人公司將附表保險契約轉換為六年期契約，該六年期商品已分別於八十七年
      二月二十六日及同年十一月二十六日停售，被上訴人公司並依主管機關財政部
      頒人身保險商品審查要點之規定，向主管機關報備停售，故上訴人所欲要求轉
      換之商品已非被上訴人公司現行銷售之商品，被上訴人公司依約實難同意上訴
      人之請求。保險公司停售保險商品之停售原因，乃因市場之利率持續下降或其
      他客觀因素之考量，有必要停售高利率之保險商品，否則保險公司終將無法負
      荷如此高成本，此等停售特定商品實屬普遍且合理之現象。保險契約商品之不
      同，其精算之基礎、所應提列之準備金、解約金之計算等內容皆有不同，保戶
      欲作契約轉換，按契約約定限於現行銷售之人壽商品，亦即現行銷售之商品有
      其計算之基礎及依據，停售之商品則無法計算相關之內容；另有關保費繳付之
      問題，則亦因前開說明之計算基礎不同，應依各種不同年期之繳費方式繳付，
      亦即若原屬二十年期之保險商品，係按年繳方式繳費者，保險公司依法不得提
      前收取未到期之每年應繳保費。故本案上訴人要求轉換已停售之保險商品，被
      上訴人公司實難配合同意。
    (四)再者，系爭保險契約之一，要被保人皆為己○○之該保險契約，起保日為八十
      七年六月六日，因上訴人未依期繳交保險費，已於八十八年八月十四日停效；
      另查其他系爭保險契約，要保人為戊○○等數保險契約起保日皆為八十六年十
      二月十七日，亦因上訴人等未繳交保險費，已於八十九年二月十三日停效。系
      爭保險契約有於八十八年八月四日停效或於八十九年二月十三日停效，然查上
      訴人等係於八十九年二月二十一日首次向被上訴人公司申訴，其他如存證信函
      文件則係於八十九年四月時寄予被上訴人。上訴人爭執該系爭保險契約得否轉
      換之問題，顯係在保險契約已經停效後始提出。先不論契約轉換之爭執問題，
      上訴人欲作契約轉換之提出，應本於該等系爭保險契約非屬停效或失效之前提
      出；雖被上訴人盡力協助解決上訴人等所提之要求，惟並不得因而認為上訴人
      當然於本案系爭保險契約已處於停效或失效後，仍得主張契約上之權利。復查
      本案系爭保險契約之停效，係因上訴人等未繳交保費，按依保險法第一百十六
      條第一項規定及人壽保險投保人須知第五條第二項說明，保險契約之效力停止
      ，是以本案系爭保險契約之效力停止，係因上訴人等未能如期繳交保險費所致
      。系爭保險契約依前述雖無法轉換為六年期之短期契約，惟並不影響上訴人等
      繼續繳交保費而使該等契約繼續有效，亦即上訴人若依原契約每年按期繳交保
      險費，該等保險契約並無停止效力之情形，上訴人以未能轉換而無從續繳保費
      ，並據此推論被上訴人有給付不能之情形，應屬誤會。
    (五)另據上訴人主張因被上訴人不允其作保險契約之轉換，致其無從繳交保險費，
      惟衡其二者間實無必然之關連性，上訴人主張同時履行抗辯，應無理由。蓋按
      保險契約之主給付義務乃要保人依約繳交保險費，保險人於被保險人發生保險
      事故時，負有給付保險金之責，保險法第一條得參照；至於契約之轉換並非保
　　　險契約之主要給付內容，要保人不得以此據為拒繳保險費之理由。況一般言之
　　　，縮短年期之契約轉換是否絕對有利於保戶，並非當然之理，舉例說明之，例
　　　如二十年期之每年應繳保費必定低於六年期之每年應繳保費，若保戶僅繳交前
　　　幾期保費後保險事故即發生，其得受領之保險金雖無不同，惟要保人實際繳交
　　　之保險費則大為有異，是以長年期之保險並非絕對不利。
    (六)系爭契約條款第二十二條明定，上訴人提出換約之聲請，被上訴人公司保有同
      意與否之絕對權利，並非要保人提出契約轉換之要求，被上訴人即應無條件同
      意其申請。況被上訴人對於本案上訴人之申請，並無權利濫用之情形，要保人
      原投保之二十年期之保險契約欲轉換為六年期之保險契約，因保險年期不同，
      其精算之計算基礎即屬不同，其中之保單價值準備金、解約金、滿期金、保險
      給付等內容皆屬不同，自非僅原保險契約內容變更，而係合意解除原保險契約
      ，更訂新保險契約。據此，上訴人主張本案系爭保險契約欲轉換成短年期之保
      險契約，係訂定新契約代替舊契約之契約更改，固屬保險種類之變更，按本案
      系爭保險契約條款第二十二條之規定，除須經被上訴人同意外，另須依照本公
      司之規定並繳付本公司所決定之費用，始得辦理。上訴人欲作保險契約種類轉
      換之申請，依約應按被上訴人公司之契約轉換辦法規定辦理，而該辦法第四條
      已明定：「險種或年期之變更僅限於本公司現行銷售之人壽保險商品。」，亦
      即上訴人要求將二十年期之保險契約轉換成六年期之保險契約，應以現行販售
      之保險商品為限，蓋依法停售之保險商品不得販售，自亦不得為允其轉換。然
      查上訴人與被上訴人間之多次協商，被上訴人同意其在符合規定下轉換短年期
      之商品，惟皆不被上訴人所接受，而堅持欲轉換已停售之該短年期保單，被上
      訴人依法實難允為同意其轉換之申請，並無濫用權利之情。
    (七)另依上訴人提及前開契約轉換辦法之規定，係屬被上訴人公司內部之規定，不
      得以之對抗上訴人，其辯詞實有可議，按本案系爭保險契約條款第二十二條但
      書已明定，須依照本公司之規定並繳付本公司所決定之費用，按依前開契約條
      款，上訴人於投保當時，即可預知有其他相關規定適用之可能。按保險契約之
      特殊性，法令特別賦予要保人自投保日起，有十天之契撤考量期間，目的係為
      使要保人能審慎考慮並瞭解保險契約之相關約定內容，本案上訴人既於投保時
      即有於日後轉換成短年期之動機，尚得於此段猶豫期間向被上訴人公司查詢。
      況本案系爭之保險契約種類之轉換，已於保險契約條款中訂明須依照本公司之
      規定，要保人自得預知有相關規定之內容，而負有向被上訴人詢問該相關規定
      之義務。保險契約成立生效後，要保人因自身需要之考量，欲作保險種類之變
      更，係屬其主觀之動機，保險人實難預料其動機內容。再按保險業之習慣或作
      業期待可能性而言，實難強求保險人須將所有可能適用之相關辦法或規範，明
      訂於保險契約條款之中。
    (八)末按保險法第一條規定「本法所稱保險，謂當事人約定，一方交付保險費於他
      方，他方對於因不可預料，或不可抗力之事故所致之損害，負擔賠償財物之行
      為。」亦即保險人之對待給付係以被保險人之生存或死亡，按保險契約之約定
      負擔給付保險金之義務。查本案系爭保險契約，迄今均未有保險事故之發生，
      依約被上訴人尚無給付保險金之責，更無如上訴人所稱可歸責於債務人事由致
      給付不能，債權人得解除契約之理由。
  三證據：除援用第一審所提之證據外，提出保險契約價值準備金查詢表四份為證。
      理      由
一、本件上訴人主張：伊等與被上訴人分別訂立如附表所示之保險契約時，約定上訴
    人繳交二年保險費後，自第三年起即可請求將原保費繳納期限分別自二十年及十
    五年縮短為六年；詎伊等屆期欲改依短期繳費方式繳納保險費，被上訴人竟以已
    停售上述商品為由拒絕，既因自行停售商品無法應伊等要求更換短年期而有給付
    不能之情形，係可歸責於被上訴人之事由，伊等爰以意思表示解除各該保險契約
    ，依解除契約回復原狀請求權之法律關係，請求被上訴人返還已受領之保險費，
    給付上訴人戊○○二十三萬六千四百八十元、丙○○二十八萬四千四百元、丁○
    ○一十四萬三千二百元、己○○三十五萬三千八百元，暨均自起訴狀繕本送達之
    翌日起算之法定遲延利息等語。
二、被上訴人則以：兩造並無任何有關伊須同意上訴人於繳費二年得將繳費期限轉換
    為六年期之約定；上訴人欲辦理契約轉換，將原長年期保險契約轉換為六年期短
    年期契約，依兩造保險契約第二十二條約定，應遵守伊公司之契約轉換規定併得
    同意，始得辦理，不得單方要求同意；上訴人於八十九年初要求將附表保險契約
    轉換為六年期契約時，該六年期商品均已停售，已非伊公司現行銷售之商品，違
    背伊公司契約轉換辦法第四條規定，況在保險契約停效後提出契約轉換，不得同
    意上訴人之請求；且迄今均未發生保險契約之保險事故，伊無給付保險金之責，
    無何可歸責事由致給付不能而得解除契約，上訴人不得解除系爭保險契約請求返
    還所繳交之保險費等語，資為抗辯。
三、上訴人主張：上訴人戊○○、丙○○、丁○○及己○○分別於八十六年十二月十
　　七、十九日、八十七年六月八日，與被上訴人公司（原名慶豐人壽保險股份有限
　　公司，於民國八十八年十二月更名為保誠人壽保險股份有限公司）訂立附表所列
　　之保險契約，已繳納如附表所載之保險費，上訴人等於連續繳交二年保險費後，
　　請求第三年改依六年期之短期繳費方式繳納保險費，被上訴人以該公司已分別於
　　八十七年二月二十六日、八十七年十一月二十六日停售上述商品並報請主管機關
　　備查為由拒絕，有上訴人提出之公司變更登記事項卡三份、要保書、保險契約書
　　、繳費明細各五份及被上訴人公司八十九年七月二十五日八九保誠總字第０三四
　　一號函（均影本）為證，且為被上訴人所不爭執，堪可信為真實。
四、上訴人另主張：伊等於投保系爭契約時，伊四人原本是要投保六年之短年期保險
    ，係因被上訴人業務主任楊耀光告訴伊等，可以先投保二十年期之長年期保險，
    繳費滿兩年之後，再轉換為六年期之短年期保險契約，如此較節省保費，伊等方
    而先投保如附表之長期繳費保險契約等語，為被上訴人所否認。惟證人即被上訴
    人公司之業務主任楊耀光證稱：伊於八十五年七、八月間任職慶豐人壽保險股份
    有限公司擔任招攬保險業務主任，至八十六年底離職，上訴人投保的保險契約是
    伊招攬的，當時是要投保六年短年期，但因公司或是單位主管找來的授課講師告
    訴伊，要保時可向投保人說，先投保二十年長年期的保險，過三年後再轉為短年
    期，這樣較節省保費，且業務員亦可取得較好的佣金，上訴人投保時約定三年（
    繳費滿二年）以後再轉為六年期的，後來慶豐人壽公司六年期的保險自行停賣，
    所以上訴人就沒有辦法轉換等語；並有上訴人所提由楊耀光製作之之生活保險規
    劃建議書在卷可憑（見原審卷第七十、八三至一五六頁），上訴人此部分之主張
    亦堪信為真實。
五、按保險業務員之介紹及招攬保險，乃係促使要保人向保險人為要約行為之意思通
    知，要保人若欲成立保險契約，需填寫要保書，送經保險人審核同意承保後，保
    險契約方會成立，核其性質乃屬要約引誘，該意思通知本身並不發生法律效果，
    當事人間之權利義務內容，需等保險契約成立後，依保險契約之約定定之。經查
    ，系爭保險契約均係由被上訴人之前業務主任楊耀光向上訴人等招攬，經上訴人
    填寫要保書，送經被上訴人公司核保後方成立一情，為兩造所不爭執，復有上訴
    人所提之要保書在卷可憑。是訴外人楊耀光於招攬保險時向上訴人說明：系爭契
    約於繳費滿兩年之後即可轉換為六年之短期保險等語，僅係被上訴人之要約引誘
    ，作為上訴人訂約之基礎或動機，除非另於雙方之保險契約有約定，否則不構成
    保險契約之權利義務內容。故被上訴人之前保險業務主任楊耀光，雖曾告訴上訴
    人，於系爭保險契約繳費滿兩年之後可轉換成六年之短期保險，既未載明在系爭
    保險契約條款，故此僅屬告知性質，並不構成兩造保險契約之內容。上訴人於系
    爭保險契約繳費滿兩年之後，不當然負有轉換成六年短期繳費保險契約之義務。
    同理，在上訴人屆時請求轉換契約年期，被上訴人亦不當然因而負有同意之義務
    。被上訴人主張上訴人雖可提出聲請變更保險種類，惟應經其同意等語，依上訴
    人提出之系爭保險契約條款第二十二條：「本契約如經本公司同意，可更改其保
    險種類，但要保人或被保險人必須依照本公司之規定並繳付本公司所決定的費用
    」（見本院卷七三、八七、一一五頁），被上訴人之主張，應屬可採。上訴人申
    請變更保險種類，然仍須經被上訴人之同意方可變更，並非一經上訴人聲請被上
    訴人即負有同意之義務。
六、末按保險契約（商品）之保險年期不同，其可分擔風險之年數即有不同，精算之
    計算基礎亦因而不同，其中之保單價值準備金、解約金、滿期金、保險給付等內
    容皆屬不同，當非單純年期長短有所更動，而係保險契約內容有所變更；依私法
    自治原則，保險契約經雙方當事人自由意思訂立後，雙方應遵守所訂之契約條款
    內容受其拘束，欲更改契約內容，除有特別約定外，自應由契約雙方當事人合意
    為之。經查：本件系爭保險契約，既無特別約定上訴人有更改權，被上訴人並未
    負有同意上訴人更改系爭保險契約年期之義務，如前所述，上訴人欲更改繳交保
    險費年限自應由兩造合意為之。然依被上訴人公司「保險契約轉換辦法」第四條
    規定：險種或年期之變更僅限於本公司現行銷售之人壽保險商品，已明定契約轉
    換，包括保險契約年期之變更，僅限於現行銷售之人壽保險商品。被上訴人公司
    有關「限期繳費終身壽險」及「慶豐限期繳費單利增值終身壽險」商品，業分別
    於八十八年五月十七日報部停售，並經財政部保險司於同年五月二十六日准予備
    查在案，有該司中華民國九十年三月十四日台保司(三)○九○○七○一一二號函在
    卷可按（見原審卷第一五八頁）。又上訴人係分別於八十九年間（繳費滿二年後
    ），始向被上訴人申請更改轉換保險年期，亦為兩造所不爭執，是被上訴人依該
    公司之保險契約轉換辦法，不同意上訴人之聲請，並不違反兩造所訂立之保險契
    約，且被上訴人不同意轉換，係因該公司早已停售該類之保險，並非以損害上訴
    人為目的，亦無權利濫用之情形。上訴人依兩造所訂之保險契約既未負有同意更
    改保險契約年期之義務，則上訴人主張：伊非請求更改保險種類，不需經被上訴
    人同意為必要；被上訴人不同意更改系爭保險契約年期，係可歸責於被上訴人之
    給付不能云云，尚難認有理由。
七、綜上所述，被上訴人既未因其業務員招攬保險時之告知行為，負有將系爭保險契
    約轉換為六年短年期保險之義務，而兩造之保險契約亦無約定，被上訴人於上訴
    人繳滿二年保費時，即負有將系爭保險契約轉換成六年短期保險之義務，是被上
    訴人拒絕上訴人之轉換保險年期之聲請，難謂被上訴人有何給付不能之情事，上
　　訴人主張解除系爭保險契約顯屬無據，是上訴人起訴請求被上訴人應返還上訴人
　　戊○○二十三萬六千四百八十元、上訴人丙○○二十八萬四千四百元、上訴人丁
　　○○十四萬三千二百元、上訴人己○○三十五萬三千八百元，暨均自起訴狀繕本
　　送達之翌日起至清償日止，按週年利率百分之五計算之利息，為無理由，不應准
　　許。原審為上訴人敗訴之判決，及駁回其假執行之聲請，並無不合。上訴意旨指
　　摘原判決不當，求予廢棄改判，為無理由，應予駁回。
八、本件為判決基礎之事實已臻明確，兩造其餘之攻擊防禦方法及證據資料，核與判
    決結果不生影響，無加論述必要，附此敘明。
九、據上論結，本件上訴為無理由，依民事訴訟法第四百四十九條第一項、第七十八
    條、第八十五條第一項，判決如主文。
中　　　華　　　民　　　國　　九十一　　年　　　九　　　月　　 十七　 　日
                              　　　臺灣高等法院臺南分院民事第三庭
~B1審判長法官　林　　輝　　雄
~B2　　　法官　徐　　宏　　志
~B3　　　法官　丁　　振　　昌
右為正本係照原本作成。
不得上訴。
中　　　華　　　民　　　國　　九十一　　年　　　九　　　月　　 十九　 　日
~B法院書記官　黃　　惠　　美
~F0
~T40
┌──────────────────────────────────────────────────────┐
│附表：　　　　　　　　　　　　　　　　　　　　　　　　　　　　　　　　　　　　　　　　　　　　　　　　　　　│
├─┬─────────┬────┬────┬────────┬──────┬────┬────────┬──┤
│編│　要    保　　人　│被保險人│受益人　│投  保  時  日　│繳費期間    │繳納保費│ 主契約名稱     │備考│
│號│　　　　　　　　　│　　　　│　　　　│(   民  國  ) 　│　　        │(新台幣)│　　　　　　　　│　　│
├─┼─────────┼────┼────┼────────┼──────┼────┼────────┼──┤
│１│戊○○            │蔡佩凌  │范惠琴  │八十六年十二月  │二十年      │236480元│限期繳費終身壽險│　　│
│　│      　　　　　　│蔡雅婷　│　　　　│十七日　　　　　│　　  　　　│　　　　│戊型　　　　　  │　　│
├─┼─────────┼────┼────┼────────┼──────┼────┼────────┼──┤
│２│丙○○            │丙○○  │丙○○  │八十六年十二月  │二十年      │284400元│限期繳費終身壽險│　　│
│　│      　　　　　　│  　　　│己○○　│十七日　　　　　│　　  　　　│　　　　│戊型　　　　　　│　　│
├─┼─────────┼────┼────┼────────┼──────┼────┼────────┼──┤
│３│丁○○            │丁○○  │己○○  │八十六年十二月  │二十年      │143200元│限期繳費終身壽險│　　│
│　│      　　　　　　│  　　　│　　　　│十九日　　　　　│　　  　　　│　　　　│戊型　　　　　　│　　│
├─┼─────────┼────┼────┼────────┼──────┼────┼────────┼──┤
│４│己○○            │己○○  │己○○  │八十七年六月八日│十五年      │353800元│限期繳費終身壽險│　　│
│  │                  │        │        │                │　　　　　  │        │ＮＰＬＳ２０％  │    │
│　│      　　　　　　│  　　　│古桂枝　│      　　　　　│　　  　　　│　　　　│    　　　　　　│　　│
└─┴─────────┴────┴────┴────────┴──────┴────┴────────┴──┘
